臺灣臺中地方法院民事判決　　　　　　　　　　　　　九十四年度婚字第四四五號
　　原　　　告　乙○○
　　被　　　告　甲○○
右當事人間請求離婚事件，本院於民國九十四年五月六日言詞辯論終結，判決如左：
    主      文
准原告與被告離婚。
訴訟費用由被告負擔。
    事實及理由
一、原告主張：兩造於民國（下同）六十五年間結婚，共同設籍於台中縣龍井鄉○○
    村○○路一０二號，乃被告於八十七年間搬離前開住所後，迄今未再返家與原告
    共同生活，原告曾多次委請親友協調，惟被告仍拒絕返家，亦未說明未返家之具
    體理由，被告顯然已惡意遺棄原告，且兩造實際分居已有七年之久，婚姻摯愛之
    基礎亦已蕩然無存，婚姻所生破綻已無回復之望，爰依民法第一千零五十二條第
    一項第五款及第二項規定訴請判決離婚。
二、被告則以：伊確實於八十七年離家，因當時原告常不在家，伊試圖與原告溝通，
    但原告均不予理會，伊即申請調職，離開家裡，伊目前住在太平市，至於女兒結
    婚之事，伊是聽另一女兒說始知其事，原告並未將女兒結婚之帖子給伊，兩造分
    居七年，但原告仍偶爾會與伊發生性關係，伊對原告請求離婚無意見等語置辯。
三、按民法第一千零五十二條第二項所稱「有前項以外之重大事由，難以維持婚姻者
    」，乃抽象的、概括的離婚事由，係民法親屬編於七十四年修正時，為因應實際
    需要，參酌各國立法例，導入破綻主義思想所增設。但其事由應由夫妻之一方負
    責者，僅他方得請求離婚，是其所採者為消極破綻主義精神，而非積極破綻主義
    。關於是否為難以維持婚姻之重大事由，其判斷標準為婚姻是否已生破綻而無回
    復之希望。而婚姻是否已生破綻而無回復之希望，則應依客觀的標準，即難以維
    持婚姻之事實，是否已達於倘處於同一境況，任何人均將喪失維持婚姻意欲之程
    度而定。至於同條但書所規定「難以維持婚姻之重大事由應由夫妻之一方負責者
    ，僅他方得請求離婚」，乃因如肯定有責配偶之離婚請求，無異承認恣意離婚，
    破壞婚姻秩序，且有背於道義，尤其違反自己清白（clean hands）之法理，有
    欠公允，同時亦與國民之法感情及倫理觀念不合，因而採消極破綻主義。然若夫
    妻雙方均為有責時，則應衡量比較雙方之有責程度，而許責任較輕之一方向應負
    主要責任之他方請求離婚，以符合公平（最高法院九十一年臺上字第二０二三號
    判決意旨參照）。本院審酌上情認為：原告主張兩造於六十五年間結婚，被告則
    自八十七年間搬離兩造共同生活之住所迄今，為兩造所不爭執，堪認為真實。被
    告雖以當時原告常不在家，晚上亦不回家等為語置辯。惟夫妻本有同居之義務，
    被告對於原告當時有其所指情形，亦應先理性溝通，縱溝通未果，亦宜循法律途
    徑解決，尚不得執此為做自行離家之理由。又證人即兩造子女戴慧華到庭證稱略
    以：「兩造自八十七年即未同住，主要係因兩造個性不合，伊結婚當日有打手機
    給被告，但被告未開機，伊後來打電話給伊大姊，請被告接電話，伊大姊說被告
    可能不想接電話，伊姊姊及弟弟均有到場參加伊婚禮。」等語（參本院九十四年
    五月六日審理筆錄）。綜上所述，本院審酌前情及兩造實際分居已達七年之久，
    被告對原告訴請離婚亦無意見等情，此情形顯已危及兩造婚姻關係之維繫，雖兩
    造婚姻關係存在，然已名存實亡，就分居狀態持續迄今觀之，兩造顯均無意繼續
    維持名實不符之婚姻關係，依社會通常觀念觀之，應堪認係屬民法第一千零五十
    二條第二項前段所稱難以維持婚姻之重大事由，且此項重大事由，可歸責原告之
    事由輕於被告（被告自行離家七年），且兩造分居長達七年，而倘處於同一境況
    ，任何人均將喪失維持婚姻意欲之程度。從而，本件原告據以主張依民法第一千
    零五十二條第二項之規定，訴請離婚，為有理由，應予准許。又原告請求既經本
    院審認有理由而准予離婚，則原告仍依據同法第一千零五十二條第一項第五款之
    規定訴請離婚，為請求權競合，本院自毋庸再予審認，併此敘明。
四、訴訟費用負擔的依據：民事訴訟法第七十八條。
中　　　華　　　民　　　國　　九十四　　  年　　　五　　　月　　二十　  日
                                    臺灣臺中地方法院家事法庭
~B法　　　官　簡賢坤
正本係照原本作成。
如對本判決上訴，須於判決送達後二十日之不變期間內，向本院提出上訴狀（須附繕本）。
中　　　華　　　民　　　國　　九十四　　  年　　　五　　　月　  二十　　日
~B法院書記官　高勳楠
